【裁判字號】    96,抗,533
【裁判日期】    970319
【裁判案由】    分配表異議之訴
【裁判全文】
臺灣高等法院臺中分院民事裁定           96年度抗字第533號
  抗  告  人  鄭豊文
  相  對  人  甲○○
              丙○○
              丁○○
              乙  ○
上列抗告人因與相對人等間分配表異議之訴事件，對於民國96年
09月19日臺灣彰化地方法院95年度訴字第361 號所為裁定提起抗
告，本院裁定如下：
    主  文
原裁定廢棄，發回臺灣彰化地方法院。
    理  由
一、本件抗告人因相對人甲○○積欠其債務而向原法院聲請強制
    執行甲○○之財產，經該院以94年度執字第4307號強制執行
    事件受理，並作成分配表。抗告人對於上開分配表所載相對
    人丁○○、丙○○、乙○等三人之參與分配，認為係甲○○
    與丁○○、丙○○、乙○等三人通謀而為虛偽意思表示，偽
    造假本票債權，乃提出書狀聲明異議。因他債權人不同意變
    更分配表，遂於分配期日起10日內向原法院提起本件分配表
    異議之訴。惟原法院以其聲明異議書狀，未明確記載異議人
    所認原分配表之不當及應如何變更之聲明，其聲明異議不合
    法，且未於分配期日一日前補正其欠缺，即逕行提起分配表
    異議之訴，認其起訴不備其他要件為不合法，因而以裁定駁
    回抗告人所提本件分配表異議之訴。
二、抗告意旨略以：抗告人於95.04.20向原審執行法院提出聲明
    異議狀，記載內容如下：原分配表不當部分：「債權人丙
    ○○、丁○○、乙○三人債權所提出參與分配之執行名義，
    係偽造假債權而取得、該偽造假債權涉嫌偽造文書部分另狀
    提出告訴」。自係以相對人之債權為偽造債權不當，不應分
    配，提出異議。應如何變更之聲明：「爰就該債權人三人
    分配表二列分配金額，依法提出異議」。自係以相對人分配
    表所列分配金額全部不實，應變更為零之意思。抗告人不
    懂法律規定，雖未就原分配表不當及如何變更之聲明分開說
    明，但依照抗告人異議狀內容，可以看出有此記載之意思，
    應認已合法提出異議。執行法院法官對於異議狀批示：「
    債權人應於分配期日起10日內提出分配表異議之訴之起訴證
    明，逾期視為撤回異議」。抗告人確實遵照通知，於95.05.
    04起訴，並於同日向執行法院具狀陳報。是依抗告人所提聲
    明異議狀之內容，已可使他債權人及債務人知悉異議意旨而
    得據以為同意變更或反對變更之陳述，無須拘泥於法條規定
    ，要求異議人一定要表明「原分配表之不當及應如何變更之
    聲明」等文義，應認異議合法，已合於強制執行法第39條第
    1 項之規定，原裁定認為異議不合法，顯有過苛，應非立法
    本意，抗告人難以甘服，為此提起抗告，請求廢棄原裁定，
    並發回原法院更為妥適之審理。
三、按債權人或債務人對於分配表所載各債權人之債權或分配金
    額有不同意者，應於分配期日一日前，向執行法院提出書狀
    ，聲明異議。前項書狀，應記載異議人所認原分配表之不當
    及應如何變更之聲明（強制執行法第39條第1項、第2項）。
    惟所謂「原分配表之不當」、「應如何變更」之聲明，並無
    明確之格式規範，應以可使他債權人及債務人知悉異議意旨
    而得據以為同意變更或反對變更之陳述已足，無須拘泥於法
    條規定文字，要求異議人一定要表明「原分配表之不當及應
    如何變更之聲明」等文義，始可認為異議合法。本件抗告人
    既於聲明異議狀表明「債權人丙○○、丁○○、乙○三人債
    權所提出參與分配之執行名義，係偽造假債權而取得」、「
    爰就該債權人三人分配表二列分配金額，依法提出異議」。
    即已表明原分配表之不當，原分配表二所列分配予相對人丙
    ○○、丁○○、乙○三人之金額部分，應予刪除變更之意旨
    ，自應認為合法之聲明異議。原法院以抗告人之聲明異議不
    合法，且未於分配期日一日前補正其欠缺，即逕行提起本件
    分配表異議之訴為由，認其起訴為不合法而駁回抗告人所提
    本件分配表異議之訴，即有未合。抗告論旨，指摘原裁定不
    當，聲明廢棄，為有理由。應由本院將原裁定廢棄發回，更
    為適當之處理。
四、據上論結，本件抗告為有理由，依民事訴訟法第492 條前段
    ，裁定如主文。
中    華    民    國    97    年    3     月    19    日
                  民事第五庭    審判長法  官  林陳松
                                      法  官  王重吉
                                      法  官  古金男
以上正本係照原本作成。
不得再抗告。
                                      書記官  詹錫朋
中    華    民    國    97    年    3     月    19    日
                                                      Ａ


司法院資訊處製作；財團法人民間司法改革基金會備份。
